【裁判字號】    98,交抗,2303
【裁判日期】    980930
【裁判案由】    違反道路交通管理處罰條例
【裁判全文】
臺灣高等法院交通事件裁定            98年度交抗字第2303號
抗  告  人
即受處分人  甲○○
上列抗告人因違反道路交通管理處罰條例事件，不服臺灣臺北地
方法院，中華民國98年8月31日所為裁定（98年度交聲字第1507
號），提起抗告，本院裁定如下：
    主  文
抗告駁回。
    理  由
一、按汽車駕駛人，爭道行駛有不按遵行之方向行駛，或機器腳
    踏車，不在規定車道行駛者，或迴車時在禁止左轉路段迴車
    者，處新臺幣（下同）600元以上1,800元以下罰鍰；而行經
    有燈光號誌管制之交岔路口闖紅燈者，處1,800元以上5,400
    元以下罰鍰，道路交通管理處罰條例第45條第1款、 第13款
    、第49條第3款及第53條分別定有明文，又汽車駕駛人駕駛
    汽車違反道路交通管理處罰條例第45條、第49條、第53條規
    定者，除應依該條所規定之罰鍰處罰外，並各應記違規點數
    1點及3點，道路交通管理處罰條例第63條第1項第1款及第3
    款亦有明文。
二、經查， 抗告人即受處分人甲○○於民國（下同）97年12月9
    日15時45分許， 駕駛其所有之車牌號碼DTH-737號重型機車
    ，在臺北縣新店市○○路與民權路，行經管制號誌之交叉路
    口，遇中興路管制號誌為紅燈，自中興路右側車道迴轉至對
    向車道，並以逆向行駛方式行經行人穿越道，經臺北縣政府
    警察局新店分局員警當場攔停，以受處分人行經有燈光號誌
    管制之交岔路口闖紅燈之違規行為，依道路交通管理處罰條
    例第53條第1項當場舉發，嗣受處分人於舉發通知單上所載
    之應到案日期為98年3月31日前向原處分機關提出申訴，經
    原處分機關函請舉發單位調查結果，仍認受處分人有前開違
    規行為，原處分機關乃於98年3月31日依前開條例第53條第1
    項、第63條第1項第3款之規定，裁處受處分人罰鍰1,800元
    ，並記違規點數3點。
三、受處分人甲○○固不否認於上揭時地有駕駛前開車輛行經該
    路口，以直行方向停留中興路右側路口時，見中興路燈光號
    誌管制為紅燈時，迴轉至對向中興路車道，並以逆向方式行
    經民權路之行人穿越道，惟否認有何闖紅燈之行為，並辯稱
    ：伊係於民權路綠燈時在行人穿越道上行駛過去的，伊並非
    闖紅燈云云。惟查：
  (一)按交通警員掣單舉發違反道路交通管理處罰條例所列之違規
    事實，本質上為行政處分，係公務員基於職務上權力，依法
    就特定之具體事件所為具有公法上效果之單方行政行為，基
    於公務員為公法上行為具有公信力之原則，該行政處分當可
    被推定為真正，其據以依法處分之事實認定亦為真正無誤，
    本此公信原則，乃立法者賦予行政機關制定違反道路交通管
    理事件統一裁罰基準及處理細則，使勤務警員得當機處分，
    以達其維護交通秩序、安全之行政目的。
  (二)證人即舉發本案受處分人違規行為之員警張明殷在原法院以
    證人之身分具結擔保供述之真實性，於98年6月4日訊問時明
    確證稱：「當天我從中興路3段往新店碧潭方向前進，看到
    受處分人從民權路左轉（證人當庭繪製現場圖），當時中興
    路是綠燈，我是直行中興路往2段方向，我看到他是走民權
    路的方向要往我的前方前進，我就把他欄下，當時中興路是
    綠燈，民權路是紅燈，所以我才能夠前進，我看到他是從民
    權路的方向往中興路的方向左轉，所以我才將他攔下，因為
    民權路是紅燈。」、「受處分人是在中興路3段要迴轉到中
    興路二段往景美方向，當時他靠著中興路3段最右側路邊等
    ，這樣算是紅燈迴轉，因為當時依甲○○的說法，民權路是
    綠燈，因為行人可以走地方是過了民權路的中興路3段，當
    時中興路已經由綠燈變紅燈了，所以他算是中興路紅燈迴轉
    」、「受處分人以逆向的方式穿越行人穿越道，依照受處分
    人的意見，他是停在中興路的右邊要迴轉，當時中興路直行
    是紅燈，右轉是綠燈，但是受處分人是以汽機車穿越行人穿
    越道的方式迴轉。」等語明確，並當庭標示位置圖並簽名卷
    可稽（見原審卷第7頁背面、第8頁背面至第9頁、第15頁）
    。本院審酌：證人張明殷為依法執行取締交通違規勤務之警
    員，受處分人所違反者僅為道路交通管理處罰條例之行政處
    罰事項；而證人與受處分人間原無宿怨，果非有此事實，當
    無在法院訊問而以證人之身份具結供證時，甘冒偽證之刑法
    重責，刻意設詞誣陷受處分人之理；本件既無證據足資證明
    證人之舉發有錯誤或有捏造事實違法取締之情事；揆諸首揭
    說明，則證人本其維護交通秩序、安全職責所為之舉發，自
    應受到合法、正確之推定；尚難以本件除證人警員之供證外
    ，並無其他舉發照片或錄影資料等證據資為佐證，即逕認證
    人張明殷之舉發不實。
  (三)次查，證人張明殷為執行交通取締勤務之警員，其對此等交
    通案件必有相當舉發之經驗，其證述於依法執行職務時，親
    眼目睹受處分人駕車違規闖紅燈，嗣並就其親眼見聞於受有
    具結程序及偽證罪擔保之情形下於法院到庭為證述，而所為
    之前開證詞，對於其如何發現本件受處分人駕駛車輛闖紅燈
    之過程，已提出合理、詳實之說明，且以一般執勤員警之專
    業訓練而言，對於該等職務上事項之觀察程度自遠較一般人
    更為專注，其應無誤判之可能，所為之上揭證述，亦無何違
    背一般經驗或論理法則之情形，其前揭證詞，自堪以採信。
    況證人張明殷已明確證述受處分人違規過程如上，苟若證人
    張明殷未親眼見聞，其如何得知受處分人於前開時間曾行經
    前開路口之事實。受處分人空言辯稱其未闖紅燈云云，自無
    可採。
  (四)綜上所述，受處分人確有在前開時、地駕駛機車，行經有燈
    光號誌管制之交岔路口闖紅燈之違規行為，已堪認定。
四、從而，原處分機關依道路交通管理處罰條例第53條第1項 、
    第63條第1項第3款及違反道路交通管理事件統一裁罰基準表
    之規定，就受處分人上開違規行為裁處罰鍰2,400元， 並記
    違規點數3點，核無違誤。 原法院駁回受處分人之聲明異議
    ，亦無不合。
五、抗告意旨仍執前詞，並以：(一)詳細行車情形：係以其騎機車
    由中興路3段往中興路2段（南往北）行使，到達中興路及民
    權路口時（未穿越民權路，此時中興路為綠燈），其將機車
    暫停於中興路民權路右側慢車道，等到民權路方向號誌為綠
    登時，穿越中興路到達對面，何來闖紅燈之情事。(二)當時雖
    未2段式左轉， 也並非紅燈迴轉（機車已綠燈時超過停止線
    停於路口，否認有違規行為，據以指摘原裁定不當，並無理
    由，其抗告應予駁回。
六、據上論結，應依道路交通案件處理辦法第26條，刑事訴訟法
    第412條，裁定如主文。
中    華    民    國    98    年    9     月  30      日
            刑事第十六庭  審判長法  官  溫耀源
                                法  官  王敏慧
                                法  官  梁宏哲
以上正本證明與原本無異。
不得再抗告。
                                書記官  陳明琴
中    華    民    國    98    年    10    月    1     日


司法院資訊處製作；財團法人民間司法改革基金會備份。
